臺灣高等法院民事判決　　　　　　　　　　　　　　九十三年度保險上易字第九號
　　上　訴　人　甲○○
　　訴訟代理人　李山林
　　被　上訴人　國泰人壽保險股份有限公司
　　法定代理人　黃調貴
　　訴訟代理人　曾繁榮
　　　　　　　　陳明鴻
右當事人間請求給付保險金事件，上訴人對於中華民國九十三年一月十六日臺灣臺北
地方法院九十二年度保險字第二二五號第一審判決提起上訴，本院於民國九十三年五
月五日言詞辯論終結，判決如下：
    主    文
上訴駁回。
第二審訴訟費用由上訴人負擔。
    事    實
甲、上訴人方面：
一、聲明：(一)原判決廢棄。(二)被上訴人應給付上訴人新台幣（下同）七十五萬元及自
    起訴日起至清償日止按年息百分之五計算之利息。
二、陳述：除與原判決記載相同者，茲引用之外，補稱：
    (一)九十二年六月五日台中榮民總醫院方確定上訴人喪失嗅覺，上訴人才有診斷證
      明書可以提出請求，並無逾越時效。
    (二)註十一所謂鼻缺損係指鼻軟骨二分之一以上缺損，上訴人鼻樑折斷鼻中膈彎曲
      ，鼻子外型上則整個鼻樑塌陷，外觀上即可看出。鼻軟骨當然亦有缺損。
    (三)除不法或詐欺保險外，事故發生保險理賠時，保險業對理賠不應拘泥文字為不
      利於被保險人之認定，保險事業單位於招攬保險時好話說盡，而發生事故須保
      險理賠時，則極盡推諉之能事，違反保險契約屬於最大誠意之契約的本旨，將
      大不利於推廣保險。
三、證據：除援用第一審所提證據外，補提財團法人恩主公醫院診斷證明書乙份為證
    。
乙、被上訴人方面：
一、聲明：駁回上訴。
二、陳述：與原判決記載皆相同者，茲引用之。
三、證據：援用第一審所提證據。
    理    由
一、上訴人起訴主張：其於民國八十九年三月一日與被上訴人訂立「真情一０一終身
    險契約」，嗣於同年八月十三日發生車禍導致鼻中膈彎曲及嗅覺喪失，上訴人於
    契約有效期間遭遇外來突發意外傷害，依據保險單條款被上訴人應按保險契約附
    表：殘廢程度與保險金給付表第五級：鼻缺損，且機能遺留顯著障礙者給付保險
    金新台幣七十五萬元及法定利息。而上訴人因上開車禍前往財團法人恩主公醫院
    求醫，至八十九年八月十八日出院。上訴人除鼻中膈彎曲外，並覺得嗅覺喪失，
    於九十年九月六日起至台中榮民總醫院耳鼻喉科診察，前後共計於台中榮民總醫
    院耳鼻喉科門診八次，於九十二年六月五日方經台中榮民總醫院耳鼻喉科診斷證
    明確定嗅覺喪失，因此本件請求並未逾時效期間等語。
二、被上訴人則以：上訴人稱其於八十九年八月十三日發生車禍，持續求診，並於九
    十二年五月七日由台中榮總開立診斷為嗅覺永久喪失機能，此時距八十九年八月
    十三日已二年八個月，依系爭契約條款－國泰平安保險附約第十六條規定須在事
    發後一百八十日內申請之約定不符。再依系爭契約之殘廢等級表五級二十六項，
    申請五級殘廢保險金須符合兩項條件，除需「嗅覺機能喪失」外，尚需鼻缺損（
    係指鼻軟骨二分之一以上缺損之情況）。上訴人稱其嗅覺喪失、鼻中膈彎曲，顯
    無上述鼻軟骨缺損之情形，不符上開要件。又殘廢程度與保險金給付表內容係遵
    照財政部保險司八十七年八月七日台財保字第八七二四四０二０八號函所頒內容
    而訂定之傷害保險單示範條款，而該條款為保險業者所共同採用，再言之，殘廢
    程度與保險金給付表該表項目之多寡及條件之設定均與保費之計算有關，其相關
    保費精算均送主管官署（財政部保險司）審核，並無上訴人所稱違反誠信原則等
    語置辯。
三、上訴人主張其與被上訴人訂有真情一０一終身險契約，嗣因於八十九年八月十三
    日車禍，前往醫院求醫至同月十八日出院，再於九十年九月六日、九十一年六月
    二十七日、七月十一、十八日、九十二年三月二十日、四月十日、五月七日、六
    月五日，前往台中榮民總醫院耳鼻喉科門診八次，經診斷證明嗅覺喪失之事實，
    業據其提出財團法人恩主公醫院出院病歷摘要、鼻中膈彎曲診斷證明書、台中榮
    民總醫院診斷證明書影本為證，並為被上訴人所不爭執，應認為真正。所爭議者
    ，上訴人因本件車禍受傷程度是否符合保險契約附表殘廢程度與保險金給付表第
    五級，即：鼻缺損，且機能遺留顯著障礙之程度。
四、經核兩造系爭保險契約殘廢程度與保險金給付表第五級第二十六項載明，「鼻缺
    損，且機能遺留顯著者」，而所謂鼻缺損之定義，已於同份文件以顯著字體註明
    括號註十一，而於註十一中復記載所謂鼻缺損係指「鼻軟骨二分之一以上缺損的
    情況」等語；而機能永久遺留顯著障礙係指「兩側鼻子呼吸困難或嗅覺永久完全
    喪失」而言。上開給付標準係「鼻缺損，且機能遺留顯著者」為要件，所謂「且
    」者，其文義係指兩者均須兼具之意。上訴人之鼻子嗅覺固已喪失，而使嗅覺機
    能永久喪失，符合所謂「機能永久遺留顯著障礙，但其鼻樑折斷鼻中膈彎曲，並
    非鼻軟骨二分之一之缺損，且未達「缺」損之狀態，即與上開要件有違。上訴人
    固以本件不得拘泥文字為不利於被保險人之認定，否則將不利於保險業務之推展
    ，且嗅覺喪失在刑法屬重傷害，比外型更重要等語。但本件兩造所立前開約定文
    義明確，即無所稱為有利於被保險人解釋空間，而上開殘廢程度與保險金給付表
    第五級第二十六項之要件，仍須有外型缺損之標準，自不得任意放寬標準作對被
    保險人有利之解釋。上開註十一規定內容，亦核不違反誠信原則，對兩造均有拘
    束力。是以上訴人主張其已符合系爭保險契約殘廢程度與保險金給付表第五級第
    二十六項規定等語，尚無可採。又本案事證已臻明確，有關時效及其餘攻擊防禦
    方法縱經審酌，亦無礙判決結果，即無一一審理說明必要，附此敘明。
五、綜上所述，上訴人主張，為不足採，被上訴人抗辯尚屬可信。從而，上訴人主張
    本於保險契約，請求被上訴人給付新臺幣七十五萬元及自起訴狀繕本送達翌日起
    至清償日止，按年息百分之五計算之利息，為無理由。原審為上訴人敗訴之判決
    ，及駁回其假執行之聲請，並無不合。上訴意旨指摘原判決不當，求予廢棄改判
    ，為無理由，應予駁回。
六、據上論結，本件上訴為無理由，依民事訴訟法第四百四十九條第一項、第七十八
    條，判決如主文。
中　　　華　　　民　　　國　　九十三　　年　　　五　　　月　　　十九　　日
                              民事第三庭
                                  審判長法  官  吳  謙  仁
                                        法  官  蘇  瑞  華
                                        法  官  魏  大  喨
正本係照原本作成。
不得上訴。
中　　　華　　　民　　　國　　九十三　　年　　　五　　　月　　　二十　　日
　　　　　　　　　　　　　　　　　　　　書記官  李  華  安
